臺灣高等法院民事裁定　　　　　　　　　 96年度抗字第479號
抗　告　人　甲○○○○○○
兼上一人
法定代理人　丙○○
抗　告　人　乙○○
上列抗告人因與相對人丁○○等間假處分事件，對於中華民國96
年3月16日臺灣臺北地方法院96年度裁全字第3389號所為裁定提
起抗告，本院裁定如下：
    主      文
抗告駁回。
抗告訴訟費用由抗告人負擔。
    理      由
一、按於爭執之法律關係，為防止發生重大之損害或避免急迫之
    危險或有其他相類之情形而有必要時，得聲請為定暫時狀態
    之處分，民事訴訟法第538條第1項定有明文。又請求及假扣
    押之原因，應釋明之；此規定於假處分及定暫時狀態之處分
    ，準用之，同法第526條第1項、第538條之4、第533條復有
    明定。因此，聲請定暫時狀態之處分，自須釋明於爭執之法
    律關係有(一)為防止發生重大之損害而有必要；或(二)避免急迫
    之危險而有必要；或(三)其他相類情形而有必要等之情形。另
    定暫時狀態之處分，係預為實現本案請求之內容，對當事人
    權益影響甚鉅，是除有發生重大之損害，或急迫的危險之可
    能外，定暫時狀態之處分必須是防止損害或避免急迫危險之
    發生所必要的方法，如非即時定暫時狀態其損害就無法彌補
    ，始得為之。
二、抗告人於原法院聲請意旨略以：相對人丁○○於民國89年初
    與抗告人丙○○、第三人Keith Stuart約定其為丙○○等之
    獨家特約歌手，丙○○等乃與抗告人甲○○○○○○簽立合
    約書，以共同經營相對人丁○○之演藝事業，相對人丁○○
    並與丙○○、Keith Stuart於89年2月1日補簽歌手經紀合約
    書。嗣相對人丁○○並與抗告人丙○○等及乙○○於93年3
    月1日簽立合約書，同意89年2月1日之合約屆期後續約5年。
    抗告人甲○○○○○○為經營擴展相對人丁○○之演藝事業
    ，乃委託抗告人乙○○開設之關係企業銓美國際有限公司與
    相對人艾迴股份有限公司（下稱艾迴公司），將包含相對人
    丁○○在內之信樂團成員委由艾迴公司發行相關專輯及經紀
    演藝活動，迄今已錄製7張唱片專輯，頗受好評，該合約已
    於日前終止。然相對人艾迴公司卻於前開經紀合約期間，一
    再慫恿相對人丁○○與其簽約，不再履行丁○○與抗告人之
    合約關係。相對人丁○○並於96年1月31日以郵局存證信函
    通知抗告人解除其於93年3月1日與抗告人簽訂之再續約5年
    合約書，並拒絕配合抗告人之配唱錄製及演藝活動，致諸多
    演唱會行程均被迫放棄，使抗告人受有無法發行專輯唱片及
    經紀費用收入之商業利益之重大損害。粗估抗告人每年代相
    對人丁○○經紀之活動收入約新台幣（下同）100萬元，相
    對人丁○○依約可分得60萬元，以本案訴訟耗時3年計算，
    相對人丁○○可能受到之損害約為180萬元，抗告人願以此
    金額核算擔保金，聲請定暫時狀態之假處分，請求命相對人
    丁○○於101年4月30日歌手經紀合約屆期前，不得為抗告人
    以外之他人（包含相對人艾迴公司）錄製唱片專輯等有聲出
    版品，亦不得接受抗告人以外之他人（包含相對人艾迴公司
    ）代為經紀之任何演藝活動之行為云云，並提出營利事業登
    記證、合約書、唱片專輯封面、存證信函、演藝代言活動之
    同意函暨委託書、報紙報導等件為據。
三、經查：
  (一)抗告人丙○○、乙○○主張其與相對人丁○○於93年3月1日
    簽訂就抗告人丙○○與丁○○於89年2月1日簽立續約5年之
    合約書，故合約有效期間應至101年4月30日。詎相對人丁○
    ○卻不遵合約約定配合抗告人安排之配唱錄製及演藝活動，
    並寄發存證信函解除與抗告人93年3月1日簽訂之續約合約，
    致抗告人丙○○、乙○○與相對人丁○○間就兩造合約之法
    律關係生有爭執乙節，有抗告人提出之89年2月1日合約書、
    93年3月1日合約書、存證信函等件為證（見原法院卷聲證3
    、5、6號），堪認抗告人丙○○、乙○○與相對人丁○○間
    ，確有就兩造間所簽訂之合約法律關係生有爭執。然就抗告
    人甲○○○○○○部分，其並未與相對人丁○○簽立任何合
    約，抗告人甲○○○○○○以其與抗告人丙○○之合約（見
    原法院卷聲證2號）主張與相對人丁○○間就合約法律關係
    生有爭執，自難謂當，不合有爭執法律關係之要件，不應准
    許。
  (二)抗告人與相對人艾迴公司間目前並無任何有效合約存在，抗
    告人丙○○、乙○○與相對人丁○○間之合約關係，對於相
    對人艾迴公司並不生任何合約法律關係，抗告人以其與相對
    人丁○○間爭執之合約法律關係聲請對相對人艾迴公司一併
    為定暫時狀態之假處分，即有未當。且抗告人假處分請求之
    事項係命相對人丁○○不得為相對人艾迴公司為一定行為，
    並未請求命相對人艾迴公司應為或不為特定行為，則抗告人
    究係請求相對人艾迴公司為如何之定暫時狀態之假處分，即
    有未明，是抗告人對相對人艾迴公司之聲請亦無從准許，應
    予駁回。
  (三)抗告人主張在本件生有爭執合約法律關係之前，其依兩造間
    之合約，為相對人丁○○製作發行專輯及經紀演藝活動，均
    有可觀收入，平均每張專輯獲得400萬元以上之銷售收入，
    經紀收入則每年至少40萬元，若相對人未繼續履行合約，以
    3年期間每年2張專輯計算，抗告人將受有至少2,500萬元之
    損失，相較於相對人丁○○已依合約預收版稅200萬元，及
    其因本件假處分所受之損失僅為每年60萬元，抗告人所受之
    損害顯為重大乙節，雖據提出艾迴公司專輯銷售收入明細為
    據。惟查抗告人上開主張乃係相對人丁○○未依合約約定履
    行其工作所生之損害，屬行為請求權，與抗告人本件聲請命
    相對人丁○○不得為抗告人以外之他人為任何演藝活動之行
    為之不行為請求權，並非完全一致。且抗告人所提出之銷售
    收入明細並非完整，尚不足以證明其所述金額之損失。再專
    輯發行及演藝收入之收益並非始終如一且固定，即便以往業
    績長紅，亦不保證將來一定可獲致如此之收益，是抗告人所
    為釋明尚不足以證明其將因相對人丁○○為他人為演藝活動
    之行為，受有至少2千餘萬元之重大損害。
  (四)另觀抗告人所提出其與相對人於89年2月1日簽立之合約書第
    1條記載：「本合約有效期間，自西元2000年1月1日起至西
    元2005年12月31日止，共計5年。（但以第一張專輯發行日
    為起算日，共計5年。」第10條記載：「本合約有效期間，
    非經甲方（按係指抗告人，下同）同意或接洽安排，乙方（
    按係指相對人，下同）不得為任何錄音或視聽著作擔任演唱
    錄製等音樂相關之工作。」第15條記載：「乙方保證於本合
    約簽訂時，並無與其它第三者簽訂相關之合約，若有甲方未
    知之情事導致甲方無法順利執行合約，視為乙方違約處理，
    並如乙方違約造成甲方之任何損失，乙方須賠償所有損失。
    若有任何法律糾紛亦由乙方承擔責任。若乙方違反本合約，
    須賠償甲方不低於新臺幣參仟萬元之違約金。」及兩造於93
    年3月1日簽訂之合約書第1條記載：「乙方同意5年約滿之後
    ，與甲方續約5年」。依上開合約書之約定，縱抗告人本案
    獲勝訴判決，得請求相對人為其繼續服務，在此期間並不得
    為任何錄音或視聽著作擔任演唱錄製等音樂相關之工作，在
    相對人不依判決履行而請求強制執行時，執行法院至多僅得
    依強制執行法第128條第1項、第129條第1項為拘提、管收或
    處以怠金而已，仍不得強制禁止相對人在他處服務；否則，
    恐將有違憲法保障人身自由之基本權利。（蓋強令相對人不
    得替他人為音樂相關工作而需在抗告人處工作至101年4月30
    日，則在上開期間內，相對人不依合約為抗告人工作，依上
    開合約第15條規定意旨，相對人亦僅能請求損害賠償而已，
    並無任何方法得以強令抗告人為任何職務上之行為。）故抗
    告人請求命相對人丁○○不作為之定暫時狀態假處分，亦非
    是必須防止損害發生所必要的方法，其聲請自屬不應准許。
    原裁定駁回抗告人之聲請，核無不合。抗告意旨以兩造間確
    有合約爭執之法律關係，3年期間抗告人將受有至少2,500萬
    元之重大損失，遠逾相對人之損失，原裁定漠視抗告人既有
    合法契約地位，率以債務人之契約自由而置保全程序規定意
    旨不論，優先保護相對人間違法簽署之合約云云，指摘原裁
    定不當，求予廢棄，為無理由，應予駁回。
四、據上論結，本件抗告為無理由，爰裁定如主文。
中　　華　　民　　國　　96　　年　　5　　月　　28   　日
      　　　　　　　民事第十一庭
                        審判長法　官   鄭雅萍
　　　　　　　　　　　　　　  法　官   蘇芹英
　　　　　　　　　　　　　　  法　官   薛中興
正本係照原本作成。
本裁定除以適用法規顯有錯誤為理由，並經本院許可外，不得再
抗告。如提起再抗告，應於收受後10日內委任律師為訴訟代理人
向本院提出再抗告狀。並繳納再抗告費新台幣１千元。
中　　華　　民　　國　　96　　年　　6 　　月　　1 　　日
　　　　　　　　　　　　　　　書記官   黃瑞芬
